臺灣臺北地方法院民事裁定　　　　　 99年度消債抗字第117號
抗　告　人　楊里中
代　理　人　林彥苹律師
上列抗告人因消費者債務清理事件聲請更生，對於中華民國99年
10月29日本院99年度消債更字第68號裁定提起抗告，本院裁定如
下：
    主  文
原裁定廢棄。
債務人楊里中自中華民國一百年三月二十五日中午十二時起開始
更生程序。
命司法事務官進行本件更生程序。
    理  由
一抗告意旨略以：抗告人於民國98年2 月尋得新職後，雖曾與部
  分債權銀行進行個別協商，然因債權人永豐商業銀行股份有限
  公司（下稱永豐銀行）於同年10月間聲請對抗告人之薪資強制
  執行（遭扣款1/3 ），致抗告人無法依約履行，原審未察，逕
  予裁定駁回更生之聲請，顯有未當，爰依法提起抗告等語。
二按債務人不能清償債務或有不能清償之虞者，得依本條例所定
  更生或清算程序，清理其債務，消費者債務清理條例（下稱消
  債條例）第3 條定有明文。又本條例為兼顧債權人、債務人雙
  方之利益，使陷於經濟上困境之消費者得以清理債務，採重建
  型之更生及清算型之清算程序雙軌制，利用此兩種程序妥適調
  整債務人與債權人及其他利害關係人間之權利義務關係，保障
  債權人獲得公平受償，並謀求消費者經濟生活之更生機會。且
  債務人受法院裁定開始更生或清算程序者，其生活、資格、權
  利等均將受限制，該等程序係債務清理之最後手段，於債務人
  無法與債權人協商時，始適用更生或清算程序清理其債務。次
  按債務人與金融機構協商成立者，不得聲請更生或清算，但因
  不可歸責於己之事由，致履行顯有重大困難者，不在此限，同
  條例第151 條第5 項規定甚明。是債務清償方案成立後，固由
  債務人按其條件履行，惟需於其後發生情事變更，在清償期間
  收入或收益不如預期，致該方案履行困難甚或履行不能，因不
  可歸責於己，始能聲請更生或清算。次按，法院開始更生程式
  之裁定，應載明其年、月、日、時，並即時發生效力。又法院
  裁定開始更生或清算程式後，得命司法事務官進行更生或清算
  程式，必要時得選任律師、會計師或其他適當之自然人或法人
  一人為監督人或管理人，消債條例第45條第1 項、第16條第1
  項亦定有明文。
三經查：
(一)抗告人之無擔保或無優先權之債務總額為新臺幣（下同）131
  萬4,973 元，未逾1,200 萬元之情，有財產及收入狀況說明書
  、債權人清冊、財團法人金融聯合徵信中心之當事人綜合信用
  報告為證（原裁定卷第8-13頁）。而抗告人前依「中華民國銀
  行公會會員辦理消費金融案件無擔保債務協商機制」請求最大
  債權人台新國際商業銀行（下稱台新銀行）共同協商債務清償
  方案，並於95年8 月11日協商成立，每月應繳金額16,283元。
  然因抗告人試用期滿未獲原任職公司亞細亞國際紙業股份有限
  公司（下稱亞細亞公司）僱用，於96年11月22日離職，致無力
  清償而毀諾，嗣於同年12月5 日向勞工保險局（下稱勞保局）
  申請失業給付，同年12月27日起至97年11月14日受領失業給付
  150,138 元，又於97年5 月5 日起參加職業訓練而申請職業訓
  練生活津貼，自97年6 月11日起至10月6 日受領118,530 元等
  情，有中華民國銀行公會會員辦理消費金融案件無擔保債務協
  商機制之協議書、繳款明細、亞細亞公司離職證明書、投保資
  料表、勞保局認定收執聯及各函文、95-98 年度綜合所得稅各
  類所得資料清單在卷可憑（原裁定卷第63-66 、25、84、142
  、152-162 、14-17 、77頁）。又抗告人於98年2 月間覓得安
  心食品服務股份有限公司（下稱安心公司）之工作，隨即(1)於
  同年3 月3 日再次向最大債權人台新銀行申請個別協商一致性
  方案，於98年2 月23日與台新銀行成立協商，約定自同年3 月
  起，前6 年第1 至71期（第一階段）每月清償2,000 元，期滿
  後再評估是否重新擬定還款方案，抗告人依約還款9 期（98年
  11月）後，未再清償；(2)於98年6 月6 日與台灣永旺信用卡股
  份有限公司（下稱永旺公司）成立協商，約定第1 至71期（第
  一階段）每月清償244 元，期滿倘抗告人之收入、財產、支出
  無明顯變動，即得按第一階段之還款方式清償，抗告人自98年
  9 月起未再清償；(3)於98年5 、6 月間與中國信託商業銀行股
  份有限公司（下稱中國信託）成立協商，約定自98年6 月起，
  除首期、末期清償500 元外，其餘各期按月清償1,000 元，抗
  告人自99年1 月起未再清償等情，有台新銀行、永旺公司、中
  國信託函文、陳報狀及分別檢送之資料存卷可佐（同卷第56-
  60、62-67 、50-54 頁）。另抗告人之債權人永豐商業銀行股
  份有限公司（下稱永豐銀行）於98年間聲請對抗告人之薪資強
  制執行，經本院民事執行處以98年10月14日北院隆98司執地字
  第91926 號執行命令，禁止安心公司於抗告人每月薪資1/3 之
  範圍內對抗告人清償之情，亦有前述執行命令影本可證（同卷
  第20頁），均堪認定。
(二)由前述事實觀之，抗告人於95年間與債權人成立協商後，原均
  依約按月繳納應付款，至96年11月22日因失業，致無法繼續清
  償，顯非因抗告人本身怠於謀職或揮霍無度所肇致，抗告人於
  協商成立後未能履行而予以毀諾，即屬有不可歸責於己之事由
  。則以抗告人於96年11月失業後至98年2 月期間均無固定工作
  ，尚須領取勞保局核撥之失業給付及職業訓練生活津貼之情，
  顯無力維持最低基本生活，確已發生履行顯有重大困難之情形
  ，從而，抗告人有不能清償債務之事實，實堪認定。至抗告人
  自98年2 月起，每月雖有約25,000元之收入，惟經強制執行扣
  薪8,333 元，扣除清償債權人台新銀行、永旺公司、中國信託
  等合計3,244 元債務（2,000 ＋244 ＋1,000 ），及租金支出
  7,000 元等，僅餘約6,423 元，顯然無力再清償其餘債權人臺
  灣銀行、花旗銀行、板信銀行、玉山銀行等合計約438,822 元
  債權，並同時維持最低基本生活，是抗告人不能清償債務之事
  實，仍然存在。
四綜上所述，抗告人於債務清償方案成立後，確有因不可歸責於
  己之事由而毀諾，其無擔保或無優先權之債務總額未逾1,200
  萬元，又查無消債條例第6 條第3 項、第8 條或第46條各款所
  定駁回更生聲請之事由存在，則抗告人聲請更生，應屬有據。
  原裁定未詳究上情，以抗告人並無因不可歸責於己之事由，致
  履行有重大困難之情形為由，駁回抗告人更生之聲請，尚有未
  洽，抗告意旨指摘原裁定不當，求予廢棄，為有理由，爰裁定
  如主文所示。
五據上論結：本件抗告為有理由，依消費者債務清理條例第15條
  ，民事訴訟法第492 條，裁定如主文。
中    華    民    國   100    年    3     月    25    日
                  民事第六庭  審判長法  官  傅中樂
                                    法  官  姜悌文
                                    法  官  邱蓮華
本裁定已於100年3月25日中午12點公告。
本裁定除有涉及法律見解具有原則上之重要性者外，不得再為抗
告。
中    華    民    國   100    年    3     月    25    日
                                    書記官  黃曼琳